【裁判字號】    98,消債清,1
【裁判日期】    980623
【裁判案由】    清算事件
【裁判全文】
臺灣板橋地方法院民事裁定             98年度消債清字第1號
聲  請  人  甲○○
代  理  人  林彥苹律師
上列當事人因消費者債務清理事件聲請清算，本院裁定如下：
    主  文
聲請駁回。
聲請費用由聲請人負擔。
    理  由
一、按債務人與金融機構協商成立者，不得聲請更生或清算，但
    因不可歸責於己之事由，致履行顯有重大困難者，不在此限
    ；本條例施行前，債務人依金融主管機關協調成立之中華民
    國銀行公會會員辦理消費金融案件無擔保債務協商機制與金
    融機構成立之協商，準用前項之規定，消費者債務清理條例
    （下稱本條例）第151 條第5 項、第6 項分別定有明文。次
    按債務人聲請清算時，應提出財產及收入狀況說明書及其債
    權人、債務人清冊。又聲請更生或清算不合程式、不備其他
    要件、拒絕提出關係文件或拒絕據實報告清算聲請前二年內
    財產變動之狀況者，法院應以裁定駁回之，但其情形可以補
    正者，法院應定期間先命補正，本條例第81條第1 項、第8
    條、第82條第1 項及第2 項分別明定。
二、本件聲請意旨略以：聲請人屬本條例第2 條所稱消費者，負
    債總金額為新臺幣（下同）1,942,886 元，因其有不能清償
    債務之情事，前於民國95年3 月16日已依金融主管機關協調
    成立之中華民國銀行公會會員辦理消費金融案件無擔保債務
    協商機制，與最大債權機構台新國際商業銀行股份有限公司
    （下稱台新銀行）達成協商，約定自95年4 月起，分120 期
    ，利率0 ％，每月以17,193元清償債務，至全部清償為止。
    然因聲請人以駕駛計程車為業，平均每月收入為49,000元，
    扣除每月油資約24,000元後，每月淨利約為25,000元，惟聲
    請人尚有3 名子女尚在就學中，且每月房屋租金為12,000元
    ，是以扣除生活必要費用後，實無法依約償還。又聲請人於
    97年度亦因符合低收入戶條件，而經臺北縣政府以北府社助
    字第0970054319號核准在案，故聲請人之毀諾，係非可歸責
    於己之事由所致。爰依法聲請裁定准予清算云云。
三、按聲請人於本件清算聲請前，曾依金融主管機關協調成立之
    中華民國銀行公會會員辦理消費金融案件無擔保債務協商機
    制，於95年3 月16日與最大債權機構達成協商，其條件為自
    95年4 月起，分120 期，利率0 ％，按月繳付17,193元，此
    有協議書及無擔保債務還款計劃在卷可稽。乃其僅繳款2 期
    即毀諾乙節，亦有繳款明細在卷可憑。準此，本件聲請人聲
    請清算，依上開說明，自須符合「不可歸責於己之事由致履
    行顯有重大困難」之要件，方為適法。經查：
  (一)本件聲請人具狀聲請清算，雖同時提出債權人清冊、財產及
    收入狀況說明書等到院，惟聲請人所檢附之上開資料，因其
    內容經核閱後認仍未齊備，而有命補正之必要，並業經本院
    於98年6 月6 日通知命聲請人於7 日內應予補正，且該通知
    已於98年6 月10日為聲請人所收受，有本院上開通知及送達
    證書在卷可稽。又聲請人於收受本院上開通知後，雖曾於98
    年6 月17日以陳報狀補正，然經本院細繹聲請人上開補正之
    內容，就應補正事項諸如聲請前2 年內收入之數額、原因及
    種類等，並應提出證明文件，僅將其計程車營業淨利提升為
    每月30,000元，就其受領之政府補助金部份，則隻字未提，
    足認債務人確有違反本條例第82條第1 項報告義務之情事，
    且經本院命其補正，仍未補正，本即應駁回本件清算之聲請
    。
  (二)再者，經本院職權調查結果，依聲請人於95年協商時提出之
    財務資料表顯示，其駕駛計程車每月平均收入約60,000元，
    另有中低收入戶補助9,400 元，故每月收入約69,400元，而
    要求10年（120 期）利率為0 ％之協商方案，聲請人即與各
    債權銀行達成協商，同意自95年4 月起，分120 期，利率0
    ％，按月繳付17,193元，惟其僅繳納2 期即毀諾等情，此有
    台新銀行台新總債務協商部字第09800005627 號函及其附件
    在卷可證。基此，姑不論聲請人現於其計程車營業收入部分
    有無據實陳報，經本院審酌聲請人協商期間每月平均所得與
    協商還款金額相較，顯然並未超出聲請人償債能力，蓋所剩
    餘額（69,400元─17,193元＝52,207元），仍然超過內政部
    公告95年度臺灣省每人每月最低生活費9,210 元之標準，即
    仍足供聲請人及依法應受其扶養之人（與配偶共同分擔4 子
    女）日常生活支出（9,210 ＋9,210 /2×4 ＝27,630）緣故
    。是本件尚難認聲請人有何履行重大困難之情事存在。
四、從而，承前所述，本件聲請人既未依本院上開通知之內容予
    以補正，且有違反本條例第82條規定報告義務之情事，以及
    經本院審酌後，復堪認並無其所稱之「不能履行或履行顯有
    重大困難」情形發生，則其聲請本件清算，揆諸首開說明，
    自不應准許。
五、另聲請人既有固定收入之履行能力，且現銀行公會已就曾經
    參加95年度債務協商毀諾之債務人提供「個別協商一致性方
    案」使能再進行協商。故聲請人倘認原協商條件過苛，尚非
    不得與其債權人台新銀行等銀行，再次進行解決債務之商談
    ，亦得經由個別債權銀行協商程序以求適當之履債方式，併
    予指明。
六、至所繳納郵務送達費3,060 元，則待本件清算聲請事件確定
    後，如尚有剩餘郵資餘額，再予檢還聲請人，附此敘明。
中    華    民    國    98    年    6     月    23    日
              民事第二庭    法  官  連育群
上為正本係照原本作成
如不服本裁定，應於裁定送達後10日內，以書狀向本院提出抗告
，並繳納抗告費新臺幣1千元
中    華    民    國    98    年    6     月    23    日
                            書記官  溫婷雅


司法院資訊處製作；財團法人民間司法改革基金會備份。
